臺灣新竹地方法院民事判決　　　　　　100年度審訴字第162號
原　　　告　中國信託商業銀行股份有限公司
法定代理人　辜松
訴訟代理人　黃馨瑩
被　　　告　王貴珠
被　　　告　李士斌
上列當事人間塗銷所有權移轉登記等事件，本院於民國100年7月
22日辯論終結，判決如下：
    主      文
被告王貴珠、李士斌於民國九十四年十二月十四日，就如附表所
示不動產所有權之贈與行為及所有權移轉行為應予撤銷。
被告李士斌就如附表所示不動產於民國九十四年十二月十四日經
新竹縣新湖地政事務所以94年新湖字第135460號收件，以贈與為
登記原因所為之所有權移轉登記應予塗銷。
訴訟費用由被告負擔。
    事實及理由
甲、程序方面
    本件被告李士斌經合法通知，未於言詞辯論期日到場，核無
    民事訴訟法第386條各款所列情形，爰依原告聲請，由其一
    造辯論而為判決。
乙、實體方面
一、原告主張：
（一）緣被告王貴珠於民國91年10月14日與原告簽訂信用卡使用
      契約，並請領信用卡使用（卡號：0000000000000000號，
      卡別：VISA），依約被告王貴珠即得於特約商店簽帳消費
      ，但應於約定之繳款日前向原告清償，或以循環信用方式
      繳付最低應繳金額，逾期未清償者，除喪失期限利益外，
      並應給付原告自帳款入帳日起至清償日止，按年息百分之
      20計算之利息。詎被告王貴珠持卡於特約商店消費記帳，
      截至95年2 月24日止，累計消費記帳新台幣（下同）
      198,024 元未為給付，依信用卡約定條款第22條之約定，
      被告王貴珠已喪失期限利益，應一次全數清償。
（二）又被告王貴珠於93年10月4 日與原告成立簡易通信貸款契
      約，並簽立有簡易通信貸款申請書暨約定書，向原告貸款
      700,000元，約定借款期間為自93年10月4日起至99年8 月
      23日止，共分70期清償，且按年息百分之16計算利息，並
      約定每月23日為攤還日，被告如未按期攤還本息時，自遲
      延日起至清償日止，依應繳金額按年息百分之20加付違約
      金。詎被告王貴珠於借款後至95年2 月24日止，除清償其
      款項外，尚餘662,439 元未為清償，依兩造簽訂之約定書
      第4條第2款規定，被告王貴珠即喪失期限利益，債務視為
      全部到期，被告王貴珠自應負清償責任。
（三）然而，原告屢積極向被告王貴珠催討前開欠款，被告王貴
      珠均仍未予清償，嗣經原告於100年4月22日查調被告王貴
      珠之財產資料時，始悉被告王貴珠明知已積欠原告前開債
      務，竟為躲避債務之追償，於94年12月14日以贈與為原因
      ，將原為其所有如附表所示之不動產無償贈與予其子即被
      告李士斌，並於94年12月14日辦畢所有權移轉登記事宜。
      惟被告王貴珠於贈與移轉如附表所示之不動產時，既尚積
      欠原告前開款項未為清償，則被告王貴珠此舉，顯有脫免
      其名下財產受執行償還，致原告無法就系爭不動產為追償
      ，而害及原告之債權。且被告二人為母子關係，依一般社
      會通念，被告李士斌對被告王貴珠負有前開債務且未完全
      清償完畢乙事，應知之甚稔。為此，爰依民法第244條第1
      項、第4 項之規定，原告自得請求本院撤銷被告間於94年
      12月14日就如附表所示不動產所為贈與之債權行為及所有
      權移轉之物權行為，並請判命被告李士斌塗銷新竹縣竹北
      市地政事務所就如附表所示不動產於94年12月14日以贈與
      為原因所為之所有權移轉登記等語。並聲明：如主文第1
      、2項所示。
二、被告則以：
（一）被告王貴珠部分：被告王貴珠就原告上開請求均不爭執，
      且就原告主張依民法第244 條第1項、第4項之規定，撤銷
      被告王貴珠、李士斌間之贈與行為暨所有權移轉登記行為
      ，亦無意見，僅表示縱將該不動產移轉登記為被告王貴珠
      所有，對被告王貴珠就該不動產第一順位抵押權人即訴外
      人聯邦商業銀行股份有限公司所積欠之債務亦不足清償，
      被告王貴珠亦無其他財產得以清償系爭借款等語。
（二）被告李士斌未於言詞辯論期日到場，亦未提出準備書狀作
      何聲明或陳述。
三、得心證之理由：
（一）原告主張被告王貴珠向原告申請信用卡使用，並向原告貸
      款700,000 元，直至95年2月24日止累積860,463元未為清
      償，被告王貴珠復於94年12月14日將其所有如附表所示之
      不動產以贈與為原因，移轉登記予其子即被告李士斌之事
      實，業據原告提出與其所述相符之升等金卡專屬同意書、
      信用卡約定條款、簡易通信貸款申請書暨約定書、帳務明
      細、客戶消費明細表、土地及建物登記電子謄本、異動索
      引各等件為證，並經本院依職權向新竹縣新湖地政事務所
      調閱上開所有權移轉登記資料查核屬實，有土地登記申請
      書、土地所有權贈與移轉契約書、建物所有權贈與移轉契
      約書、贈與稅免稅證明書等資料附卷可稽，且被告王貴珠
      於本院100年7月22日言詞辯論期日到庭陳述時，就原告上
      開主張均不爭執，並對原告請求撤銷被告二人間之贈與行
      為及所有權移轉行為乙節亦無意見；而被告李士斌則未到
      庭爭執，亦未提出任何書狀作何答辯，自堪信原告上開主
      張為真實。
（二）按債務人所為之無償行為，有害及債權者，債權人得聲請
      法院撤銷之。債權人依第1 項或第2 項之規定聲請法院撤
      銷時，得並聲請命受益人或轉得人回復原狀，民法第244
      條第1 項、第4 項前段定有明文。又所謂害及債權，乃指
      債務人之行為，致積極的減少財產，或消極的增加債務，
      因而使債權不能獲得清償之情形，若債權人之債權，因債
      務人之行為，致有履行不能或困難之情形者，即應認為有
      損害於債權人之權利，並不以債務人因其行為致陷於無資
      力為限（最高法院81年度臺上字第207 號判決、45年臺上
      字1316號判例意旨參照）。次按，民法第244 條撤銷權之
      客體包括債務人之債權行為及物權行為，債權人行使此種
      撤銷權時，並可同時訴請撤銷債務人之債權及物權行為（
      最高法院42年臺上字第323 號、48年臺上字1750號判例意
      旨亦可資參照）。
（三）經查，本件被告王貴珠對原告有上開債務，即對原告負有
      清償責任，詎被告王貴珠於上開債務未清償前，竟於94年
      12月14日將如附表所示之系爭不動產無償贈與其子即被告
      李士斌，顯已減少其一般財產，影響其清償全部債務之能
      力，致原告之債權有履行不能或行使困難之情形，且被告
      王貴珠於94年度所得收入總額僅95,734元，名下亦無任何
      不動產，業經本院依職權調取稅務電子閘門財產所得調件
      明細表在卷可憑，則被告間上開贈與之無償行為顯有害於
      債權人即原告之債權，依上開規定及說明，原告自得訴請
      撤銷被告二人間就如附表所示系爭不動產所為之贈與債權
      行為及移轉所有權之物權行為，並將對被告李士斌所為之
      所有權移轉登記予以塗銷。從而，原告依民法第244條第1
      項及第4項規定，求為判決如主文第1、2項所示，為有理
      由，應予准許。
四、據上論結，原告之訴為有理由，依民事訴訟法第385條第1項
    前段、第78條、第85條第1項前段，判決如主文。
中    華    民    國  100    年    8    月    5       日
                  民事第一庭    法      官  林南薰
以上正本係照原本作成。
如對本判決上訴，須於判決送達後 20 日內向本院提出上訴狀。
如委任律師提起上訴者，應一併繳納上訴審裁判費。
中    華    民    國  100    年    8    月    5       日
                                書  記  官  陳怡芳
附表：
┌──────────────────────────────────────────────────────┐
│土地標示：                                                                                                  │
├───┬───┬───┬──┬─────┬──┬──────┬────────┬──────────────┤
│縣  市│鄉鎮市○  段  ○○段│ 地    號 │ 地 │ 面      積 │權  利  範   圍 │備                       註 │
│      │區    │      │    │          │目  │（平方公尺）│                │                            │
├───┼───┼───┼──┼─────┼──┼──────┼────────┼──────────────┤
│新竹縣│新豐鄉○○○段│    │   35     │建  │   3195.56  │    63/20000    │                            │
├───┴───┴───┴──┴─────┴──┴──────┴────────┴──────────────┤
│建物標示：                                                                                                  │
├─┬─────────┬──────────┬─┬─┬───────────┬────┬────┬─────┤
│  │    建  物 門 牌  │  基  地  坐  落    │  │  │建    物    面     積 │附    屬│權利範圍│   備     │
│建│                  │                    │層│構│（平  方    公    尺）│建    物│        │          │
│  ├─┬─┬─┬───┼─┬──┬─┬─┬─┤  │  ├─┬─┬─┬─┬─┬─┼────┤        │          │
│號│縣│鄉│街│巷號  │縣│ 鄉 │  │小│地│樓│造│第│  │  │  │  │合│主 要 建│        │          │
│  │  │鎮│路│      │  │ 鎮 ○段│  │  │  │  │六│  │  │  │  │  │        │        │          │
│  │市○市○段│弄樓  │市○ 市 ○  ○段│  │  │  │  │  │  │  │  │  │築 材 料│        │   註     │
│  │  │區│  │      │  │ 區 │  │  │號│  │  │層│  │  │  │  │計│及 用 途│        │          │
├─┼─┼─┼─┼───┼─┼──┼─┼─┼─┼─┼─┼─┼─┼─┼─┼─┼─┼────┼────┼─────┤
│8 │新│新│自│32巷51│新│ 新 │振│  │3 │第│鋼│6 │  │  │  │  │6 │陽台    │        │          │
│2 │竹│豐│立│號6樓 │竹│ 豐 │興│  │5 │六│筋│1 │  │  │  │  │1 │        │        │          │
│4 │縣│鄉│街│      │縣│ 鄉 ○段│  │  │層│混│．│  │  │  │  │．│        │  1/2   │          │
│  │  │  │  │      │  │    │  │  │  │樓│凝│9 │  │  │  │  │9 │        │        │          │
│  │  │  │  │      │  │    │  │  │  │房│土│4 │  │  │  │  │4 │        │        │          │
│  │  │  │  │      │  │    │  │  │  │  │造│  │  │  │  │  │  │        │        │          │
│  │  │  │  │      │  │    │  │  │  │  │  │  │  │  │  │  │  │        │        │          │
├─┴─┴─┴─┴───┴─┴──┴─┴─┴─┴─┴─┴─┴─┴─┴─┴─┴─┴────┴────┴─────┤
│共用部分：振興段852建號，權利範圍417/10000；光華段853建號，權利範圍63/10000                                 │
└──────────────────────────────────────────────────────┘